【裁判字號】    95,易,888
【裁判日期】    950911
【裁判案由】    毒品危害防制條例
【裁判全文】
臺灣士林地方法院刑事判決               95年度易字第888號
公  訴  人  臺灣士林地方法院檢察署檢察官
被      告  甲○○
上列被告因違反毒品危害防制條例案件，經檢察官提起公訴（95
年度毒偵緝字第105 號），本院經訊問被告後，被告為有罪之陳
述，經合議庭裁定認本件宜由受命法官獨任進行簡式審判程序審
理，並判決如下：
    主  文
甲○○施用第二級毒品，處有期徒刑月，如易科罰金以銀元
佰元即新臺幣玖佰元折算壹日。
    事  實
一、甲○○前於民國93年間因施用毒品案件，經臺灣板橋地方法
    院以94年度毒聲字第115 號裁定送觀察、勒戒後，認無繼續
    施用毒品之傾向，已由臺灣板橋地方法院檢察署檢察官於94
    年2 月25日以94年度毒偵字第567 號為不起訴處分確定，並
    於94年2 月24日釋放出所。詎甲○○仍不知悔悟，於94年2
    月24日觀察勒戒執行完畢釋放後5 年內，復基於施用第2 級
    毒品安非他命之犯意，於94年9 月30日凌晨，在臺北縣蘆洲
    市○○街111 號3 樓，施用第2 級毒品安非他命1 次。因甲
    ○○係毒品列管人口，嗣於94年9 月30日經警通知採尿，並
    將其尿液送驗，結果呈安非他命類陽性反應，始查悉上情。
二、案經桃園縣政府警察局桃園分局報告臺灣桃園地方法院檢察
    署呈請臺灣高等法院檢察署核轉臺灣士林地方法院檢察署檢
    察官偵查起訴。
    理  由
一、上揭犯罪事實業經被告甲○○於本院審理時坦承不諱，且被
    告為警採集之尿液檢體，經送台灣檢驗科技股份股份有限公
    司先以酵素免疫分析法初步檢驗，再以氣相層析質譜儀法確
    認檢驗結果，均呈安非他命類陽性反應，此有台灣檢驗科技
    股份有限公司94年10月17日濫用藥物尿液檢驗報告1 紙在卷
    可稽，足徵被告前開施用第2 級毒品安非他命之自白與事實
    相符，堪予採信。按施用毒品經觀察、勒戒或強制戒治執行
    完畢釋放後，5 年內再犯毒品危害防制條例第10條之施用毒
    品罪者，檢察官應依法追訴，毒品危害防制條例第23條第2
    項定有明文。查本件被告甲○○前於93年間因施用毒品案件
    ，經臺灣板橋地方法院以93年度毒聲字第115 號裁定送觀察
    、勒戒後，認無繼續施用毒品之傾向，已由臺灣板橋地方法
    院檢察署檢察官於94年2 月25日以94年度毒偵字第567 號為
    不起訴處分確定，並於94年2 月24日釋放出所等情，有臺灣
    板橋地方法院檢察署94年度毒偵字第567 號不起訴處分書及
    臺灣高等法院被告前案紀錄表各1 份附卷可考。從而，被告
    確有於觀察勒戒執行完畢釋放後，5 年以內再犯毒品危害防
    制條例第10條第2 項之施用第2 級毒品犯行。故本件事證明
    確，被告犯行洵堪認定，應依法論科。
二、按安非他命為毒品危害防制條例第2 條第2 項第2 款所規定
    之第2 級毒品，核被告甲○○所為係犯毒品危害防制條例第
    10條第2 項之施用第2 級毒品罪。其施用前持有第2 級毒品
    安非他命之低度行為為施用毒品之高度行為所吸收，不另論
    罪。爰審酌被告前曾有施用毒品之犯行，經觀察、勒戒後，
    仍無法戒除其毒癮，竟再度涉犯本案，足見其深陷毒癮而難
    以自拔，惟施用毒品僅係戕害自身健康，尚未危害他人，並
    考量其生活狀況、智識程度，施用毒品之次數僅1 次，暨犯
    罪後坦承犯行等一切情狀，量處如主文所示之刑。又被告行
    為後，前於94年2 月2 日修正公布之刑法，業於95年7 月1
    日施行。按行為後法律有變更者，適用行為時之法律，但行
    為後之法律有利於行為人者，適用最有利於行為人之法律，
    現行刑法第2 條第1 項訂有明文。此條規定乃與刑法第1 條
    罪刑法定主義契合，而貫徹法律禁止溯及既往原則，係規範
    行為後法律變更所生新舊法律比較適用之準據法，是刑法第
    2 條本身雖經修正，但刑法第2 條既屬適用法律之準據法，
    本身尚無比較新舊法之問題，應一律適用裁判時之現行刑法
    第2 條規定以決定適用之刑罰法律，先予辨明。而被告行為
    時之修正前刑法第41條第1 項前段規定：「犯最重本刑為5
    年以下有期徒刑以下之刑之罪，而受6 個月以下有期徒刑或
    拘役之宣告，因身體、教育、職業、家庭之關係或其他正當
    事由，執行顯有困難者，得以1 元以上3 元以下折算一日，
    易科罰金。」，上開易科罰金折算標準，並依被告行為時之
    修正前罰金罰鍰提高標準條例第2 條前段（現已刪除，下稱
    修正前罰金罰鍰提高標準條例第2 條）之規定，就其原定數
    額提高為100 倍折算1 日，則被告行為時之易科罰金折算標
    準，應以銀元100 元以上300 元以下折算1 日，經折算為新
    臺幣後，應以新臺幣300 元以上900 元以下折算1 日。惟被
    告行為後之修正後刑法第41條第1 項前段則規定：「犯最重
    本刑為5 年以下有期徒刑以下之刑之罪，而受6 個月以下有
    期徒刑或拘役之宣告者，得以新臺幣1 千元、2 千元或3 千
    元折算一日，易科罰金。」，比較修正前後之易科罰金折算
    標準，以適用被告行為時之修正前刑法之規定，並同時引用
    被告行為時之修正前罰金罰鍰提高標準條例第2 條之規定，
    較有利於被告，即依95年7 月1 日修正施行前之刑法第41條
    第1 項、95年7 月1 日修正刪除前之罰金罰鍰提高標準條例
    第2 條規定，諭知易科罰金之折算標準。
據上論斷，應依刑事訴訟法第273 條之1 第1 項、第299 條第1
項前段，毒品危害防制條例第10條第2 項，刑法第2 條第1 項前
段、第11條前段、修正前刑法第41條第1 項前段，修正前罰金罰
鍰提高標準條例第2 條，判決如主文。
本案經檢察官邱智宏到庭執行職務。
中    華    民    國    95    年    9     月    11    日
                  刑事第七庭法  官  王俊雄
以上正本證明與原本無異。
如不服本判決，應於判決送達後10日內，向本院提出上訴狀。
                            書記官  許秋莉
中    華    民    國    95    年    9     月    13    日
附錄本案論罪科刑法條全文
毒品危害防制條例第10條第2 項：
施用第一級毒品者，處6 月以上5 年以下有期徒刑。
施用第二級毒品者，處3 年以下有期徒刑。


司法院資訊處製作；財團法人民間司法改革基金會備份。
